臺灣高等法院臺南分院刑事判決　　　　 94年度上易字第517號
上　訴　人
即　自訴人　乙○○
被　　　告　臺南市警察局
代　表　人　丙○○
兼　被　告　甲○○
上列上訴人因被告恐嚇案件，不服臺灣臺南地方法院中華民國94
年8月18日94年度自字第39號第一審判決，提起上訴，本院判決
如下：
    主  文
上訴駁回。
    理  由
一、上訴意旨略以: (1)原判決以「自訴人逕以台南市警察局為被
    告，而提起本件自訴，其起訴之程序即屬違背規定」之論斷
    ，是為錯誤。因為自訴人是以『代表人-甲○○、丙○○』
    為被告。法院未予細查，擅自命令說『無從命補正』是有濫
    用權利。因為代表人負有權利與義務之法律責任，始為符合
    程序之經濟及安定之原則。一以所持或利用職權之實體存在
    。(2)基此應予實體判決。並嚴懲被告等語。
二、按自訴之提起應委任律師行之；自訴人未委任代理人，法院
    應定期以裁定命其委任代理人，逾期仍不委任者，應諭知不
    受理判決，刑事訴訟法第319條第2項、第329條第2項分別定
    有明文。再按第二審法院認為上訴無理由者，應以判決駁回
    之。對於原審判決諭知不受理之判決上訴時，第二審法院認
    其為無理由而駁回上訴，得不經言詞辯論，同法第368條、
    第372條亦分別定有明文。
三、經查:
  (一)原審以上訴人即自訴人乙○○，對被告台南市警察局及丙○
    ○、甲○○等人提起本件自訴，其中關於被告台南市警察局
    部分，因被告非自然人，無犯罪能力與當事人能力，其起訴
    程序違背規定，且無從命補正，自訴人此部分自訴不合法；
    另就被告丙○○、甲○○部分之自訴，自訴人未依法委任律
    師為代理人，經裁定命補正，詎竟逾期未補正，此部分之自
    訴亦不合法，原審爰依同法第329條第2項、第307等條規定
    ，判決駁回自訴人之自訴。
  (二)自訴人雖以上開情詞置辯。但查：
  １觀之自訴人自訴狀所載，係以台南市警察局、丙○○、甲○
    ○三人為被告，則依該自訴狀當事人稱謂欄所載，自訴人似
    有以台南市警察局為被告，從而原審以自訴人此部分之自訴
    不合法，且無從命補正，而判決駁回此部分之自訴，與法並
    無未合。至於自訴人上訴雖辯稱【係以台南市警察局之代表
    人甲○○、丙○○為被告】云云，已與其自訴狀所載不符；
    即自訴人於提起本件上訴時，其上訴狀當事人稱謂欄亦以【
    台南市警察局】為被告，並以甲○○、丙○○為代表人，顯
    見自訴人有以台南市警察局為被告提起自訴，可堪認定。自
    訴人此部分所辯並無可採。
  ２再查，自訴人上訴狀當事人稱謂欄雖以【台南市警察局】為
    被告，並以甲○○、丙○○為代表人，但觀之自訴人上訴狀
    所載之理由「為台南地方法院就被告台南市警察局代表人丙
    ○○、甲○○恐嚇案件，判決自訴不受理，上訴人不服提出
    上訴狀」、「自訴人逕以台南市警察局為被告，而提起本件
    自訴，其起訴之程序即屬違背規定之論斷，是為錯誤。因為
    自訴人是以代表人-甲○○、丙○○為被告」等語觀之，自
    訴人似有就被告甲○○、丙○○部分提起上訴，合先敘明。
  ３本件自訴人自訴被告甲○○、丙○○恐嚇部分，因未依法委
    任律師為代理人，經原審於94年7月20日裁定命於五日內補
    正，並於94年8月1日送達自訴人，此有原審裁定書及送達証
    書附卷足憑；乃自訴人逾期未補正，原審因而認自訴人此部
    分自訴不合法，而判決駁回自訴人此部分之自訴，亦難認有
    何違法不當之處。
四、綜上所述，本件自訴人以台南市警察局為被告提起自訴部分
    ，無從命補正；另以甲○○、丙○○為被告部分，又未依期
    限補正律師為代理人，自訴人之自訴不合法，從而原審依此
    判決駁回自訴人之自訴，經核並無不當，自訴人上訴以上開
    情詞指摘原判決不當，並無理由，應予駁回，且不經言詞辯
    論。
據上論斷，爰依刑事訴訟法第368條、372條，判決如主文。
中　　華　　民　　國　　94　　年　　12　　月　　21　　日
                  刑事第四庭    審判長法　官　吳志誠
                                      法　官　蔡美美
                                      法　官　陳珍如
以上正本證明與原本無異。
不得上訴。
　　　　　　　　　　　　　　　　　　　書記官　岑　玢
中　　華　　民　　國　　94　　年　　12　　月　　21　　日
